最高法院刑事判決　　　　　　　　　　　　　　　九十三年度台上字第三七０一號
　　上　訴　人　陳玥蓁原名陳.
右上訴人因業務過失致人於死案件，不服台灣高等法院高雄分院中華民國九十年十月
二十五日第二審判決（九十年度交上訴字第七一號，起訴案號：台灣高雄地方法院檢
察署八十九年度偵字第二八一七四號），提起上訴，本院判決如左：
    主  文
上訴駁回。
陳玥蓁緩刑貳年。
    理  由
本件原判決認定上訴人陳玥蓁（原名陳月秀即張陳月秀）領有職業大貨車駕照，於民
國八十九年十月下旬某日起受僱於啟盛交通公司，擔任營業大貨車司機，為從事駕駛
業務之人。上訴人於八十九年十二月十三日上午，駕駛車號ＸＯ｜三四七號營業大貨
車，沿高雄市三民區○○○路，由西往東方向行駛，於上午七時五十分許途經該路四
七三號前時，適方代鏞騎乘車號ＺＨＵ｜六七０號輕機車，後載其妻陳阿霞，亦沿高
雄市○○○路由西向東直行，亦行至該處，又因斯時由徐勝男所駕駛車號為ＦＸ｜三
四七號「高雄客運」之公車，正停放於上開地點路旁公車站牌處停車上下客，上訴人
與方代鏞為閃避右開公車，乃陸續由外側車道轉入內側車道，上訴人原應注意汽車行
駛時，駕駛人應注意兩車併行之間隔，並隨時採取必要之安全措施，而依當時客觀情
狀，氣候良好，日間自然光線充足，路面乾燥無障礙物，並無不能注意之情事，竟疏
於注意，未保持兩車併行之間隔，而上述由方代鏞所騎乘附載其妻的機車，亦疏未注
意保持兩車併行之間隔，導致上訴人所駕駛大貨車右後輪前方護欄與方代鏞所駕駛之
右揭車輛發生擦撞，並使由方代鏞所附載之乘客陳阿霞倒地，再遭上訴人所駕駛右揭
車輛之右後輪輾過，上訴人聽聞碰撞聲後由其駕駛車上之後視鏡見狀乃停車，並對於
未發覺之犯罪，主動向警方報案及呼叫救護車，並將陳阿霞送醫急救，同時停留於現
場，主動向隨後趕到之處理事故員警坦承肇事，並接受法院裁判，惟陳阿霞經送醫急
救後，因氣胸、肋骨骨折，不治死亡等情。係以上開事實，經訊據上訴人雖矢口否認
有何業務過失致死之犯行，辯稱：伊並未撞到告訴人方代鏞所駕駛之機車，是方代鏞
騎乘機車自後方碰撞其所駕駛之油罐車，伊不可能去注意，也來不及去保持安全間距
云云；惟查：上開事實，業據告訴人方代鏞於偵訊及原審庭訊時指訴綦詳，並有高雄
市○○○○○道路交通事故調查表、高雄市政府警察局勤務指揮中心受理各類案件紀
錄表各一份及照片三幀在卷可稽；而被害人陳阿霞因本件車禍而倒地，經送醫急救後
，因氣胸、肋骨骨折，仍不治死亡之事實，業據台灣高雄地方法院檢察署檢察官督同
法醫師相驗屬實，有台灣高雄地方法院檢察署檢察官勘驗筆錄、相驗屍體證明書、驗
斷書在卷可稽。按汽車在行駛時，駕駛人應注意兩車併行之間隔，並隨時採取必要之
安全措施，道路交通安全規則第九十四條第三項規定有明文，上訴人既考領有大貨車
之駕照，自應對此規定知之甚詳；本件案發之時，氣候良好，日間自然光線充足，路
面乾燥無障礙物，並無不能注意之情事，此有上開高雄市○○○○○道路交通事故調
查表一份附卷可查；再由上述高雄市○○○○○道路交通事故調查表所示，本件上訴
人所駕駛之車輛與告訴人所騎乘機車發生擦撞之位置，應係位於右揭當時停放在該處
停車上下客由徐勝男所駕駛「高雄客運」公車左後輪左側之位置，參照上訴人與告訴
人所駕駛車輛擦撞之部位，上訴人所駕駛之大貨車擦撞位置係位於大貨車右後輪前方
之護欄，此有照片二幀附卷可佐，顯見案發之時，上訴人與告訴人當時所駕駛之車輛
原均行駛於右開停止在上述地點「高雄客運」公車之左方，且均同向由西向東直行，
則斯時上訴人與告訴人在客觀情況並無不能注意之情形下，本即應注意兩車併行時應
保持相當之間隔，佐以上訴人自承：告訴人之機車從我車後面駛過來，我不知道，直
到撞到我的車子，我聽到碰撞聲，才由後照鏡發現告訴人之車子倒地等語（見第一審
九十年七月十日審判筆錄），益見上訴人於當時確實疏未注意透過車上之後照鏡等設
備，留意車輛併行行駛時應注意保持相當間隔，致發生車禍並使被害人陳阿霞倒地送
醫後不治死亡，上訴人對本件車禍之發生自有過失。再本件車禍經送高雄市政府建設
局車輛行車事故鑑定委員會鑑定之結果，亦認定：上訴人與告訴人雙方均未保持兩車
併行之間隔，同為肇事之主因；再經原審依告訴人之聲請送高雄市車輛行車事故覆議
鑑定委員會覆議之結果，亦維持高雄市政府建設局車輛行車事故鑑定委員會鑑定之結
果，此有高雄市政府建設局車輛行車事故鑑定委員會鑑定意見書高市鑑字第八九一二
一四三號及高雄市車輛行車事故覆議鑑定委員會九十年五月二十三日九十高市覆字第
七一二號函各一份附卷可佐；綜上所述，上訴人就本件車禍之發生，應有過失，而被
害人陳阿霞其後因本件車禍死亡，與上訴人之過失行為間，應有相當因果關係。雖告
訴人對本件車禍之發生，亦因同時未注意車輛併行間應保持相當之間隔而存有過失，
然此尚無解於上訴人應負過失致人於死之罪責，本件事證已臻明確，上訴人之犯行，
洵堪認定，為其所憑之證據及理由，並指駁上訴人之辯解。上訴人於本件案發之時，
係啟盛交通公司之大貨車司機，此據其供明在卷，為從事業務之人，其駕車肇事致人
於死，核其所為，係犯刑法第二百七十六條第二項之業務過失致人於死罪。上訴人肇
事後，主動向警方報案，此業經證人即右述「高雄客運」公車司機徐勝男於第一審證
述明確（見第一審九十年六月二十六日訊問筆錄），並電呼救護單位將被害人送醫急
救後，同時停留於現場，等待警方到場處理，雖上訴人表示當時僅向警方表示係油罐
車之司機，但並未向到場處理事故員警坦承肇事，惟上訴人既停留於現場，並在警方
到場時配合調查，並隨同警方返回警局製作警訊筆錄，再於警訊時表示確有擦撞肇事
，此有上訴人八十九年十二月十三日警訊筆錄在卷可佐，上訴人當時應有在報警後，
向到場處理之警員坦承與告訴人所駕駛之車輛擦撞乙節，為對未發覺之犯罪自首，並
自願接受裁判，應依刑法第六十二條前段之規定減輕其刑。第一審判決適用刑法第二
百七十六條第二項、第六十二條前段，罰金罰鍰提高標準條例第一條前段之規定，論
上訴人以從事業務之人，因業務上之過失致人於死之罪，並審酌上訴人素無前科（有
台灣高等法院被告全國前案紀錄表一份在卷可稽），素行良好，又係因過失方犯本罪
，惡性非重，佐以上訴人已與配偶離婚，目前正獨力撫養三名子女，有戶籍謄本附卷
可查等一切情狀，量處有期徒刑拾月，於法並無不合，予以維持，駁回上訴人在第二
審之上訴，經核於法尚無違誤。上訴意旨略稱：斯時上訴人與方代鏞所載之陳阿霞為
閃避公車，陸續由外側車道轉入內側車道，依當時之情況，上訴人無法從後照鏡看到
方代鏞之機車，上訴人在客觀上實已注意並無疏於注意之情狀，並無過失，原判決之
認定有違經驗法則，且未命上訴人提出任職啟盛交通公司之職業大貨車之駕照，單以
上訴人之自白認定上訴人有本件業務過失致人於死罪責，亦有可議云云。查係對原審
認事採證之職權適法行使，任意指摘為違法，非有理由，應予駁回。惟上訴人尚未受
有期徒刑以上刑之宣告，因一時之疏失，致罹刑章，又上訴人已與告訴人達成民事和
解，有和解書在卷可稽，認經此受刑之宣告，當知所警惕，無再犯之虞，其所處之刑
，以暫不執行為適當，爰宣告緩刑貳年，以勵自新。
據上論結，應依刑事訴訟法第三百九十六條第一項，刑法第七十四條第一款，判決如
主文。
中　　　華　　　民　　　國　　九十三　　年　　　七　　　月　　二十二　　日
                              最高法院刑事第七庭
                                  審判長法官  洪　明　輝
                                        法官  黃　一　鑫
                                        法官  魏　新　和
                                        法官  林　秀　夫
                                        法官  呂　丹　玉
      右正本證明與原本無異
                                              書  記  官
中　　　華　　　民　　　國　　九十三　　年　　　七　　　月　　二十八　　日
                                                                        Ｂ
